【裁判字號】    95,交抗,250
【裁判日期】    950413
【裁判案由】    違反道路交通管理處罰條例
【裁判全文】
臺灣高等法院交通事件裁定             95年度交抗字第250號
抗  告  人
即受處分人  甲○○
上列抗告人因違反道路交通管理處罰條例案件，不服臺灣桃園地
方法院94年度交聲字第605號，中華民國95年3月6日裁定，提起
抗告，本院裁定如下：
    主  文
原裁定撤銷，發回臺灣桃園地方法院。
    理  由
一、按汽車駕駛人迴車時，在劃有分向限制線之路段迴車者，處
    200元以上600元以下之罰鍰，道路交通管理處罰條例第49條
    第1款定有明文。又汽車駕駛人，駕駛汽車肇事致人受傷或
    死亡，應即採取救護或其他必要措施，並向警察局機關報告
    ，不得駛離；違者吊扣其駕照3個月至6個月；逃逸者吊銷駕
    駛執照，道路交通管理處罰條例第62條第1項亦有明定。另
    汽車駕駛人，曾依第62條第1項規定吊銷駕駛執照者，終身
    不考領駕駛執照，同條例第67條第1項定有明文。
二、原處分意旨略以：抗告人即受處分人甲○○於民國94年1月2
    日0時50分許，駕駛車牌號碼5521-DM號自用一般小貨車，行
    經桃園縣蘆竹鄉○○路502號前時，在劃有分向限制線路段
    迴車，且疏未注意致其所駕駛之前開車輛撞擊當時騎乘車牌
    號碼GRU-346號重機車之黃偉，致黃偉受有頭部外傷、
    胸部挫傷及雙膝挫擦傷之傷害，受處分人見狀未即採取救護
    或其他必要措施，亦未向警察機關報告而逃逸，經桃園縣政
    府警察局交通隊以桃警局交字第DA0000000號違規通知單舉
    發。嗣受處分人於應到案日期前向原處分機關申訴，原處分
    機關調查結果仍認受處分人有上開違規行為，乃於94年11
    月10日依道路交通管理處罰條例第49條第2款（原處分書贅
    載為第49條第1項第2款）、第62條第1項及第67條第1項之規
    定，裁處受處分人罰鍰新臺幣（下同）1,800元、並吊扣駕
    駛執照，終身禁考在案。
三、原裁定意旨略以：受處分人上開違規事實，業據證人即被害
    人黃偉於警詢及原審時指述明確（見原審卷第41至42頁、
    第68至70頁），並有道路交通事故現場圖（見原審卷第38頁
    ）、道路交通事故調查報告表 (一)、(二)（見原審卷第39
    、40頁）、現場照片（見原審卷第45至49頁）、桃園縣警察
    局疑似道路交通事故肇事逃逸追查表（見原審卷第53頁）、
    重大交通事故記錄（通報）單頁（見原審卷第55頁）及行政
    院衛生署桃園醫院所出具之診斷證明書（見原審卷第58頁）
    附卷可佐，堪信受處分人確有前揭之違規行為。至受處分人
    辯稱：於案發前因其友人簡勝達頭部受傷，急於送醫，於與
    黃偉所騎乘機車發生碰撞後，有向黃偉表示因須送友人
    就醫，後續明天將會至警局處理云云，然證人黃偉於原審
    證稱：案發當時，因其有近視，所以急著在地上找其眼鏡，
    但受處分人於當時並未跟其談話，後來是附近的計程車司機
    過來，並記下車號始尋得甲○○等語（見原審卷第69至70頁
    ），且受處分人於警詢時亦坦言：案發後，很害怕，並不清
    楚對方是否有受傷，且肇事後其立即駛離現場，係回家後越
    想越不對，方前來大竹派出所報到，說明當時的情況等語明
    確（見原審卷第44頁），是受處分人駕車於前揭時、地撞及
    黃偉所騎乘之重型機車後，既未停留於現場採取任何救護
    措施，亦未向警察機關報告，立即逃逸等情，堪以認定。而
    認原處分機關所為上開處分，並無不當，受處分人之異議為
    無理由，而駁回受處分人異議之聲明。
四、抗告意旨略以：案發當時因受處分友人簡勝達頭部受傷，急
    於送醫，不小心與被害人黃偉所騎乘機車發生碰撞，不得
    不快速駛離現場，但當晚受處分人即與被害人黃偉聯絡商
    討賠償事宜，並立即達成和解，且被害人黃偉於原審作證
    時亦表示當時情況很混亂，其並不清楚，足證當時受處分人
    並無逃逸現場之情事，且當時受處分人有將住所及聯絡電話
    告知被害人黃偉，況受處分人若有意逃逸，即無須主動至
    警局說明並接受調查，益徵受處分人自始即無逃逸之故意等
    語。
五、經查：
（一）本件原處分包括：在劃有分向限制線之路段迴車及駕駛汽
      車肇事致人受傷逃逸二項。而受處分人於原審陳稱：對於
      在劃有分向限制線之路段迴車並無意見，乃針對肇事逃逸
      部分聲明異議（見原審卷第68頁）。則受處分人是否就關
      於在劃有分向限制線之路段迴車部分並未聲明異議？如就
      此部分未聲明異議，原審予以裁定，即有未合。故關此部
      分受處分人是否聲明異議，自應先予究明。
（二）道路交通管理處罰條例第62條第1項駕駛汽車肇事致人受
      傷或死亡而「駛離」及「逃逸」，應如何區分，依內政部
      警政署89年2月2日警署交字第19949號函將據交通部說明
      ：汽車駕駛人駕駛汽車肇事致人受傷或死亡者，負有救護
      傷者、採取必要措施、向警察機關報告及不得駛離現場等
      義務，如該汽車駕駛人有違背上述任一義務者，即可吊扣
      該汽車駕駛人駕駛執照3個月至6個月。至於逃逸行為之構
      成要件，應考量該汽車駕駛人有無逃避上述義務及肇事責
      任之意圖，依具體事實認定之（見原審卷第27頁）。受處
      分人辯稱：當時車上載有頭部受傷之友人簡勝達，有停下
      車向被害人黃偉表示要先將友人送醫，因黃偉之傷勢
      不嚴重，乃表示明天再商議和解事宜後將車駛離現場。而
      被害人雖稱：係經由計程車司機，才記下受處分人之車號
      ，惟亦陳稱：「他（指受處分人）當時車子有停下來，但
      甲○○是否有下車查看，我不知道，因為附近燈光很暗，
      我的眼鏡又掉了，所以我看不清楚」等語（見原審卷第69
      頁）。又簡勝達亦確有於94年1月2日凌晨2時15分，因頭
      部外傷至行政院衛生署桃園醫院急診，有該院急診護理記
      錄在卷可參（見原審卷第65頁）。則受處分人究竟有否肇
      事逃逸？即不無斟酌之餘地。
六、原審遽予駁回受處分人異議之聲明，容有未洽。受處分人提
    起抗告，指摘原裁定不當，非全無理由，自應由本院將原裁
    定撤銷發回，由原法院查明後另為適法之裁定。
據上論結，應依道路交通管理處罰條例第89條、道路交通案件處
理辦法第26條、刑事訴訟法第413條前段，裁定如主文。
中    華    民    國    95    年    4     月    13    日
                  刑事第二庭審判長法  官  蔡國在
                                  法  官  江振義
                                  法  官  王詠寰
以上正本證明與原本無異。
不得再抗告。
                                  書記官  駱麗君
中    華    民    國    95    年    4     月    14    日


司法院資訊處製作；財團法人民間司法改革基金會備份。
